臺灣高等法院臺中分院刑事裁定
110年度聲字第2102號
聲  請  人  
即   被 告  賴瑞鐘



上列聲請人即被告賴瑞鐘因強制罪案件（本院110年度上易字第5
49 號），聲請交付法庭錄音光碟，本院裁定如下：
    主  文
聲請駁回。
    理  由
一、聲請人即被告賴瑞鐘（下稱被告）聲請意旨略以：所有權土
    地被霸占供私用通行，又興起訴訟造成傷害損失，求償金額
    新臺幣300萬元正，絕不寬貸。有提出有利之地籍圖上，有
    慈祥段152號水利地可供通行云云。
二、按法院組織法第90條之1第1項規定「當事人及依法得聲請閱
    覽卷宗之人，因主張或維護其法律上利益，得於開庭翌日起
    至裁判確定後6個月內，繳納費用聲請法院許可交付法庭錄
    音或錄影內容。但經判處死刑、無期徒刑或10年以上有期徒
    刑之案件，得於裁判確定後2年內聲請。」該條立法修正理
    由記載：「法庭錄音或錄影內容為訴訟資料之一部分，為提
    升司法品質，增進司法效能，並參考行政程序法第46條第1
    項但書規定，允宜賦予當事人及依法得聲請閱覽卷宗之人，
    因主張或維護其法律上利益，得於開庭後相當期間內，繳納
    費用聲請法院許可交付法庭錄音或錄影內容，以維其訴訟權
    益；又為使訴訟資源合理有效運用，避免訴訟資料長期處於
    不確定而影響裁判安定性，爰於第1項前段明定上開聲請權
    人得於開庭翌日起至裁判確定後6個月內為之。」；又法庭
    錄音錄影及其利用保存辦法第8條第1項規定：「當事人及依
    法得聲請閱覽卷宗之人，因主張或維護其法律上利益，聲請
    交付法庭錄音或錄影內容時，應敘明理由，由法院為許可與
    否之裁定」，其立法理由記載：法院組織法第90條之1第1項
    已增訂當事人及依法得聲請閱覽卷宗之人，因主張或維護其
    法律上利益（如核對更正筆錄、他案訴訟所需，或認法院指
    揮訴訟方式對其訴訟權益有影響之虞，欲用以保障其法律上
    利益等），得繳納費用聲請交付法庭錄音或錄影內容之規定
    ，爰配合修正第1項，明定聲請交付法庭錄音、錄影內容應
    敘明理由，並由法院為許可與否裁定之規定等語。是依前開
    規定，當事人及依法得聲請之人聲請交付法庭錄音或錄影內
    容光碟時，應敘明「因主張或維護其法律上利益」之理由，
    由法院為許可與否之裁定，並非當事人及依法得聲請之人聲
    請交付法庭錄音光碟，法院無需審酌即應照准。故倘聲請人
    依前揭規定聲請法院交付錄音光碟，法院仍需就具體個案審
    酌聲請人是否敘明「因主張或維護其法律上利益」之理由。
    又刑事訴訟法第44條之1第2項規定「當事人、代理人、辯護
    人或輔佐人如認為審判筆錄之記載有錯誤或遺漏者，得於次
    一期日前，其案件已辯論終結者，得於辯論終結後七日內，
    聲請法院定期播放審判期日錄音或錄影內容核對更正之，其
    經法院許可者，亦得於法院指定之期間內，依據審判期日之
    錄音或錄影內容，自行就有關被告、自訴人、證人、鑑定人
    或通譯之訊問及其陳述之事項轉譯為文書提出於法院。」，
    故當事人及依法得聲請閱覽卷宗之人，得依上開規定，聲請
    法院許可交付法庭錄音內容，以維訴訟權益。
三、經查，被告被訴強制罪案件，經臺灣彰化地方法院以109年
    度易字第987號判決被告無罪，臺灣彰化地方檢察署檢察官
    不服提起上訴，現由本院以110年度上易字第549號案件審理
    中。被告聲請交付該案之本院民國110年8月17日審理程序之
    法庭錄音光碟，固據其敘述聲請之理由如前，惟觀其所述事
    項，已於本院110年8月17日審理時當庭陳述，並經載明於本
    院110年8月17日審判筆錄，且被告已於110年8月17日向本院
    聲請交付該案之本院110年8月17日審判筆錄，並經本院准許
    交付給被告。本院具體審酌被告聲請交付法庭錄音光碟之理
    由，經核與法院組織法第90條之1第1項、法庭錄音錄影及其
    利用保存辦法第8條第1項所規定之「因主張或維護法律上之
    利益」要件不符，依據前述說明，應認被告之聲請為無理由
    ，應予駁回。
四、法院組織法第90條之1第4項雖規定「不予許可」之裁定得為
    抗告，然因本案所涉者為刑法第304條第1項之強制罪，屬刑
    事訴訟法第376條第1款所定經第二審判決者不得上訴於第三
    審法院之案件，依刑事訴訟法第405條規定，其第二審法院
    所為之裁定，仍不得抗告，附此敘明。
五、據上論斷，應依刑事訴訟法第220條，裁定如主文。　　
中　　華　　民　　國　　110 　年　　8 　　月　　23　　日
            刑事第十一庭　  審判長法　官　張意聰
                                  法　官　周瑞芬
                                  法　官　陳慧珊
以上正本證明與原本無異。
不得抗告。
                                  書記官  李淑芬
　　　　　　　　　　　　　　　　　
中　　華　　民　　國　　110 　年　　8 　　月　　23　　日